Inventaris van het archief van de gemengde Nederlands-Belgische commissie inzake de haventarieven, 1946-1952
Nationaal Archief, Den Haag
Ministerie van Buitenlandse Zaken: Gemengde Nederlands-Belgische commissie inzake haventarieven
Ned.-Be. Cie. Haventarieven
1946-1952
Z24
0.23 meter; 21 inventarisnummers.
Normale geschreven, getypte en gedrukte documenten, geen bijzondere handschriften
Nationaal Archief, Den Haag
Nederlands-Belgische commissie inzake de haventarieven 1939-1952
Het archief van de Nederlands-Belgische commissie inzake de haventarieven bevat voor de periode 1939-1952 stukken betreffende werkzaamheden van de na de Tweede Wereldoorlog hervatte Gemengde Commissie, die het vraagstuk over havenrechten behandelde voor schepen van maatschappijen die (via een lijndienst) regelmatig de Rijn bevoeren. Het archief bestaat uit rapporten, verslagen van besprekingen en vergaderingen, beschrijvingen van havenrechten en persberichten.
Archiefvorming
Geschiedenis van de archiefvormer
Op 3 april 1939 werd op de Franse Ambassade te Brussel tussen Nederland, België en Frankrijk een overeenkomst gesloten nopens verschillende vraagstukken betreffende het stelsel toepasselijk op de Rijnvaart, met protocol van ondertekening en bijbehorende notawisselingen.
Staatsblad van 22 mei 1939
Artikel 5 van deze overeenkomst luidde: De Belgische en Nederlandse regeringen zullen een Gemengde Commissie instellen om de mogelijkheid te onderzoeken om in gemeen overleg, de heffingen en vergoedingen vast te stellen in de havens van Antwerpen, Gent, Amsterdam en Rotterdam.
De Gemengde Commissie diende haar eerste verslag, gewijd aan de havenrechten ten laste van schepen in de wilde vaart, bij de regeringen in, nadat het op 17 juli 1939 door de beide voorzitters werd ondertekend. Het tweede verslag, waarvan de voltooiing door de omstandigheden aanzienlijk vertraagd werd, was voorjaar 1940 voltooid, maar kon door het betrekken van Nederland en België in de oorlog niet meer worden ingediend bij de beide regeringen. Het onderzocht het vraagstuk der havenrechten voor schepen, behorende aan regelmatige scheepvaartlijnen.
Op initiatief van de Nederlandse regering hervatte de Gemengde Commissie in september 1946 haar werkzaamheden.
In de Commissie hadden voor Nederland zitting:
mr. J.H. Kiewiet de Jonge (ministerie van Buitenlandse Zaken)
ir. N.Th. Koomans (directeur Havenbedrijven Rotterdam)
ir. L. Boogerd (Directeur Gemeentelijke Handelinrichtingen Amsterdam)
jhr. H. van Lennep (directeur K.N.S.M.)
dr. W.F. Lichtenauer (secretaris Kamer van Koophandel en Fabrieken voor Zuid-Holland)
W. van der Ben (directeur Zeehavens)
mr. H. Fortuin (secretaris Kamer van Koophandel en Fabrieken voor Noord-Holland)
mr. M.H. van Hoogstraten (secretaris van de Commissie, tot juni 1950)
mr. M.H.J.Ch. Rutten (secretaris van de Commissie, vanaf juni 1950)
jhr. mr. M. van den Brandeler (ministerie van Verkeer en Energie)
Geschiedenis van het archiefbeheer
Het archief van de Commissie over de periode 1946-1951 heeft een omvang van twee dozen (ca. 20 cm'). De reden dat het archief bij het ministerie van Buitenlandse Zaken berustte was dat de twee secretarissen van de Commissie ambtenaren waren van dat ministerie, evenals de voorzitter mr. J.H. Kiewiet de Jonge.
De verwerving van het archief
Overbrenging van een overheidsarchief
Inhoud en structuur van het archief
2.05
Aanwijzingen voor de gebruiker
Openbaarheidsbeperkingen
Volledig openbaar.
Materiële beperkingen
Aanvraaginstructie
Openbare archiefstukken kunnen online worden aangevraagd en gereserveerd. U kunt dit ook via de terminals in de studiezaal van het Nationaal Archief doen. Om te kunnen reserveren dient u de volgende stappen te volgen:
U maakt een profiel aan op www.gahetna.nl, en logt vervolgens in
Via de archiefinventaris (alleen de beschrijvingen met rode nummers) selecteert u het gewenste archiefstuk door op de knop 'Reserveren' te klikken
In het volgende scherm geeft u aan op welke dag u het archiefstuk wilt inzien
Indien u zich bevindt in de studiezaal en een tafelnummer heeft ontvangen kunt u dit nummer vermelden. Als u geen tafelnummer heeft kunt u tafelnummer 777 laten staan
Vervolgens bevestigt u uw reservering door deze te versturen.
Verwant materiaal
Beschikbaarheid van kopieën
Beschrijving van de series en archiefbestanddelen
- Commissie, 1946-1951.; 1; 1 pak
- Secretariaat; leden van de Commissie, 1946-1952.; 2; 1 omslag
- Vergaderingen van de Commissie; notulen en verslagen van de Nederlandse delegatie, 1946-1950.; 3-4; 1 pak, 1 omslag
  - 1946-1947 omslag., 3
  - 1948-1950 pak, 4
- Vergaderingen van de Nederlandse delegatie, 1946-1951.; 5; 1 pak
- Besprekingen van de Nederlandse delegatie met vertegenwoordigers van het Rotterdamse en Amsterdamse bedrijfsleven, 1947-1951.; 6; 1 omslag
- Rapport van 26 februari 1947 en briefwisseling inzake de wijziging van eindconclusie no. 2 van 27 maart 1947, 1946-1947.; 7; 1 omslag
- Rapport betreffende de werkzaamheden in januari en februari 1948 alsmede de briefwisseling tussen beide voorzitters d.d. 13 maart 1948, houdende aanvulling op en wijziging van dit rapport, 8; 1 omslag
- Brief van de Nederlandse delegatie aan de Minister van Buitenlandse Zaken d.d. 20 december 1949 inzake de stand der onderhandelingen en het antwoord daarop d.d. 10 januari 1950, 1949-1950.; 9; 1 omslag
- Memorandum van de Nederlandse delegatie aan de Belgische delegatie van 16 mei 1950 en het Belgische antwoord, 10; 1 omslag
- Havenrechten graanvervoer; o.a. per libertyschip, 1947.; 11; 1 omslag
- Havenrechten tankschepen, 1948-1949.; 12; 1 omslag
- Duitse haventarieven; Franse haventarieven, 1946-1949.; 13; 1 omslag
- Havenrechten Terneuzen, 1947-1950.; 14; 1 omslag
- Reductie havenrecht in Amsterdam (t.o.v. Rotterdam), 1949.; 15; 1 omslag
- Berekening netto-inhoud zeeschepen in Belgische havens (vergelijking tussen internationale meting en Moorsom meting), 1946-1949.; 16; 1 omslag
- Verhoging loodsgelden in Nederland, 1947.; 17; 1 omslag
- Lossingskosten in Belgische en Nederlandse havens, 1948.; 18; 1 omslag
- Motie Le Cavelier in de Amsterdamse gemeenteraad, 1947-1948.; 19; 1 omslag
- Transitoverkeer Nederlandse zeehavens (n.a.v. Rijnvaartpremies), 1950.; 20; 1 omslag
- Persberichten, uitgegeven communiqué's, 1946-1950.; 21; 1 omslag